臺灣高等法院臺南分院刑事判決　　　　　　九十一年度上訴字第一五八號　　　Ｇ
　　　上　訴　人
　　　即　被　告　甲　○　○
　　　指定辯護人　本院公設辯護人　丁　○　○
右上訴人因違反槍砲彈藥刀械管制條例等案件，不服臺灣雲林地方法院九十年度訴字
第四一一號中華民國九十年十二月十四日第一審判決（起訴案號：臺灣雲林地方法院
檢察署九十年度偵字第三四二五號），提起上訴，本院判決如左：
      主      文
上訴駁回。
      事      實
一、甲○○曾因施用毒品案件，經臺灣高等法院判處有期徒刑三年，於民國八十四年
    九月七日執行完畢，已逾五年。緣有李惠民積欠楊清松新台幣二萬餘元及手機一
    支，屢經催討不還，請李惠民之父乙○○協助，乙○○亦表示無能為力，楊清松
    （已經原審法院判處有期徒刑五年，併科罰金新台幣五十萬元，褫奪公權五年確
    定在案）因而對乙○○、李惠民父子感到生氣，欲以加害生命之事恐嚇乙○○、
    李惠民。又因其知悉友人綽號「鐵蛋」之李東政持有槍彈（另案處理），乃於九
    十年八月二十三日早上打電話向李東政商借槍彈使用，並依約於當日中午，至台
    中市○○○路私立中山醫學院附設孫中山先生紀念醫院前，向李東政取得可發射
    子彈具有殺傷力之非制式手槍一把、子彈三顆，而無故持有之，並先於其位於雲
    林縣口湖鄉○○村○○路二十一巷十號住家附近之地藏王廟廣場試射一發，而後
    於當日晚上九時許，連絡甲○○駕駛ＳＥ－七０八五號自用小貨車，至該地藏王
    廟，甲○○明知楊清松持有上開槍枝及二發子彈要前往乙○○家開槍恐嚇乙○○
    、李惠民，竟與楊清松互為犯意之聯絡，共同未經許可持有上開槍、彈，且駕該
    自用小貨車搭載楊清松至雲林縣口湖鄉○○村○○路二之三號乙○○、李惠民住
    處前，當時約為晚上九時二十分，甲○○停車在路旁，由楊清松持上開非制式手
    槍朝李惠民住處大門射擊一槍，致乙○○住宅之落地玻璃門、客廳後面的房間隔
    間木板、房間內衣櫃等，均遭洞穿（毀損部分未經告訴），甲○○隨即駕車載楊
    清松至雲林縣口湖鄉中國石油加油站，將上開非制式手槍及剩餘之一顆子彈，交
    還予李東政後，楊清松、甲○○、李東政三人分路逃逸。後於九十年八月二十七
    日二十三時五分許，在雲林縣北港鎮○○路、民生路口旁停車場，甲○○駕駛Ｓ
    Ｅ－七０八五號自用小貨車與通緝犯丙○○在一起，為警查獲，並扣押甲○○持
    有之疑似毒品海洛因一包（另案處理）。另於九十年八月二十八日十一時五十分
    許，經警持檢察官核發之拘票，在臺灣高雄地方法院檢察署門口拘到楊清松。
二、案經雲林縣警察局北港分局移送臺灣雲林地方法院檢察署檢察官偵查起訴。
      理      由
一、上訴人即被告甲○○雖坦承右揭駕駛自用小客車搭載楊清松前往乙○○住宅開槍
    之事，惟否認知情，辯稱：「那天晚上我真的不知道楊清松要去開槍，他開完槍
    後我才知道，我還罵他太衝動了，他去借槍我也不知道。」、「我不知道楊清松
    要去開槍，如果我事先知道，我會叫他不要去做，我有載他去是事實，但我真的
    不知道他要去開槍。」、「當時太突然，我不知道他有帶槍，他開槍後，楊清松
    就叫我開走，我（原先）都不知道他有帶槍，我以為他要帶我去拿海洛因。」等
    語，而同案被告楊清松於警訊、偵查中及原審亦為甲○○護稱：「甲○○不知道
    我要去開槍，因為我沒有跟他講。」云云。
二、經查：
  (1)同案被告楊清松除否認甲○○知情外，對於其餘前揭犯罪事實均於原審坦白承認
    ，核與甲○○所供開槍、還槍之經過情形相符，並有被害人乙○○之警訊筆錄可
    證，且有槍擊現場及右揭小貨車之照片共十九張可資佐證（見警卷及九十年度聲
    字第二六六號卷）。
  (2)雖然，同案被告楊清松於九十年八月二十八日下午，初次因本案而接受警訊時，
    即已供稱：甲○○不知伊要去開槍云云（見警卷楊清松筆錄）；於九十年八月二
    十九日上午檢察官訊問時，亦供稱：「我要去開槍，他本來不知道，開槍後他才
    知道，將槍還李東政時，他也在場，是他載我去口湖加油站還槍的。」（見偵查
    卷第九頁背面），然而，其等到案之前揭過程，有其等之警訊筆錄可考，到案時
    間已是開槍以後五天，其二人當有充裕的時間勾串供詞。
  (3)被告甲○○參與的過程，同案被告楊清松於警訊時描述：「我是連絡甲○○來我
    家，約是於８月日將近時，用電話連絡，然後甲○○來到我住宅旁地藏王廟
    載我，我上車後就指引甲○○開車，指引到乙○○家前時，叫甲○○停車，然後
    我打開車門，未下車，從腰際持槍出來，對著乙○○家大門開一槍後，即叫甲○○開車載我到北港鎮第一銀行前下車，我就坐計程車到嘉義交流道換坐巴士南下
    高雄。」等語（見警卷楊清松筆錄），被告甲○○於警訊時描述稱：「於90年８
    月日時分左右，楊清松打0000－000000號行動電話給我，叫我
    去他家，我就從四湖鄉蔡厝村出發，要到他住宅，當我開到金湖他家後面地藏王
    廟時，就遇到他，他就上車叫我開車，且指引我開車的方向，在行駛中他叫我停
    車後，開倒車叫我右轉行駛一小段路他就叫我停車，他就從腰際拔出一把手槍，
    將門打開並且開了一槍，然後叫我開車。」（見警卷甲○○筆錄）；又於本院審
    理時供稱：開車去載楊清松時，他穿白色襯衫、西裝褲，他的槍是插在腰帶上，
    槍大約半尺長等語（見本院卷九十一年四月十一日審判筆錄），值得推敲的是：
    甲○○駕車載楊清松去乙○○家開槍一事，既經楊清松仔細謀劃，非事出突然
    ，則該行程乃刻意安排，並非順道經過。再者，甲○○非楊清松僱用的司機，而
    是楊清松的朋友，衡諸常情，楊清松豈會不事先跟甲○○說明要託他載到那裡去
    ，去那裡做什麼？車上帶著槍、彈，是件麻煩事。半路遇到臨檢，如果駕車的
    人事先不知情，如何能機動的閃避警察？再者，帶著槍械遇到警察臨檢，突然與
    警察發生槍戰，是電視新聞、報紙社會版常有的報導。而於開槍時，如果剛好遇
    到警察巡邏，亦可能經警圍捕、發生槍戰。楊清松對於如此忠心的朋友，如何會
    隱瞞實情而誘其步步踏入險境？又案發當天係八月夏天，天氣熱衣著單薄，楊清
    松穿白色襯衫、西裝褲，半尺長的槍就插在他腰帶上，外觀上極易看出異狀，被
    告甲○○推說其不知道楊清松帶槍，顯係飾詞。再者，與甲○○同時地被逮捕
    之案外人丙○○，於警訊時供稱：「（警員問：你是否知道甲○○有涉及他案？
    ）甲○○曾告訴我說，他涉及海口槍擊案，警方在捉他，事情被發現了，是從報
    紙上知道的。」、「（問：甲○○是否有告訴你，與何人前往金湖（俗稱海口地
    區）犯下槍擊案？當時情形如何？）他告訴我說是挺朋友的，並沒有說是誰，並
    且說看報紙就知道是誰了。」等語（見警卷丙○○筆錄），對於丙○○之此一供
    詞，甲○○於原審審理時表示：「我跟他認識，他有住在我家裡過，我沒有跟他
    說我要挺朋友的，我不知道他為何這樣講。」，原審訊問之後應檢察官之要求訊
    問：「與丙○○有無過節？」，被告甲○○答稱：「我有趕他出去過一次，不給
    他住，因為他用藥用的太兇。」，然不管甲○○是否曾趕過丙○○，惟從其與丙○○同時被查獲之事實，堪認被查獲時兩人感情甚篤，丙○○當不致於無事生非
    、故意陷害甲○○。從而，丙○○之右揭供詞應可信採。而被告甲○○向丙○○
    供稱其與人犯下槍擊案是為了「挺朋友」，益證其載楊清松前往乙○○家開槍，
    是基於「朋友相挺」的義氣，而非「迷糊被耍」的憨氣。
  (4)綜上所述，足認被告甲○○於駕車載楊清松前往乙○○家之前，已與楊清松充分
    謀劃過，而與楊清松共同管領、持有前揭非制式手槍一支、子彈二顆（因為甲○○參與時，子彈已經楊清松試射過一顆），並分工恐嚇乙○○、李惠民父子（一
    駕車、一開槍）。是被告甲○○所辯：伊不知楊清松帶槍上車，以為他要帶伊去
    拿海洛因云云，顯係圖卸刑責之詞；而同案被告楊清松於警訊、偵查中及原審稱
    ：甲○○不知伊要去開槍云云、及證人丙○○於本院調查時稱：於警訊時是否有
    說挺朋友的及看報紙就知道的話，伊沒有印象云云，顯係故為甲○○迴護之詞，
    均不足採信。本件事證明確，被告甲○○之犯行，應可認定。
三、論罪科刑：
  (1)被告甲○○與楊清松前揭持有槍枝之行為，係犯槍砲彈藥刀械管制條例第十一條
    第四項之未經許可持有可發射子彈具有殺傷力之非制式手槍罪。公訴人雖認被告
    所持有之右揭槍枝，係制式三五七型左輪手槍，而觸犯同條例第十二條第四項之
    未經許可持有手槍罪。惟查：前揭槍枝雖係有殺傷力之槍枝，此有現場被子彈
    擊穿之落地玻璃門、房間隔間木板、房間衣櫃之右揭照片可證，且有在槍擊現場
    扣到的彈頭經送驗之內政部警政署刑事警察局鑑驗通知書一件在卷可稽（見偵查
    卷第二十一頁）。惟具手槍形狀而有殺傷力之槍枝，除了各國合法軍火工廠製
    造的制式手槍（應適用同條例第七條）外，尚有一般地下工廠打造、幾可亂真的
    非制式手槍（應適用同條例第十一條），以及一般人以金屬玩具手槍改造成的有
    殺傷力之非制式手槍（亦應適用同條例第十一條）。如何判斷究為制式手槍，或
    者是非制式手槍，並非易事。即便是經常在偵辦槍砲案件的檢察官、審理槍砲案
    件的法官，亦須囑請內政部警政署刑事警察局鑑驗，始能確定到底是制式槍枝、
    或是非制式槍枝。然而，前揭槍枝未經扣案，證據上僅有同案被告楊清松警訊
    之自白「是三五七型左轉輪手槍，是鉛質彈頭子彈，何國製造何廠牌我不知道。
    」（見警卷楊清松筆錄）及其於檢察官訊問時之自白「是以才向李東政借制式左
    輪手槍。」（見偵查卷第九頁），此種常須仰仗專家之事項，單憑被告之自白，
    證據之強度畢竟過於薄弱。再者，同案被告楊清松於原審審理時供稱：「槍枝我
    是外行，當初向李東政借的時候，李東政跟我說是三五七的做的很好，所以警察
    問時我就說是三五七的。」，是以，本於罪疑惟輕之原則，本院認為被告甲○○
    與楊清松二人持有之前揭槍枝，僅係非制式手槍。從而，起訴法條應予變更。
  (2)被告甲○○與楊清松前揭持有子彈之行為，係犯槍砲彈藥刀械管制條例第十二條
    第四項之未經許可持有子彈罪。
  (3)又被告甲○○與楊清松所犯未經許可持有可發射子彈具有殺傷力之非制式手槍罪
    與未經許可持有子彈罪之間，係一行為觸犯數罪名，屬想像競合，應從一重依未
    經許可持有可發射子彈具有殺傷力之非制式手槍罪處斷。
  (4)又被告甲○○與楊清松對乙○○住宅開槍之行為，係犯刑法第三百零五條之以加
    害生命之事，恐嚇他人致生危害於安全罪。公訴人認被告二人於開槍之時，有殺
    人之不確定故意，係犯刑法第二百七十一條第二項、第一項之殺人未遂罪云云。
    惟查：到乙○○家開槍之起因僅是李惠民欠二萬餘元、一支手機未還，如何會
    讓楊清松、甲○○有「開槍之時，即使打死人也無所謂」之不確定殺人故意，不
    易理解。縱然，同案被告楊清松於原審審理時供稱：「乙○○根本不住在家裡
    ，因為我之前有去找他，他大兒子告訴我：他都住在魚塭，只有乙○○的太太及
    他大兒子住在那裡。」，亦即平時該屋內有人居住。惟楊清松堅稱其於開槍之時
    有注意看，確定屋內沒有人才開槍等語，而乙○○於警訊時供稱伊當時未在屋內
    ，且未提到有人在屋內，此有乙○○之警訊筆錄在卷可稽。此外，亦確無人因此
    而受傷。是以，本於罪疑惟輕之原則，應認為被告甲○○與楊清松開槍之行為，
    意僅在於恐嚇。而開槍之事實既是同一，只是公訴人認為該開槍行為構成殺人未
    遂罪，審理結果認為構成恐嚇罪，乃逕行變更起訴法條而為判決。
  (5)被告甲○○與楊清松以一個恐嚇行為，致生危害於乙○○、李惠民二人之生命安
    全，乃係一行為觸犯二恐嚇罪名，屬想像競合，應從一重依對李惠民之恐嚇罪處
    斷。
  (6)被告甲○○與楊清松持有槍枝、子彈之目的，在於開槍恐嚇乙○○、李惠民，則
    其等所犯之前揭未經許可持有可發射子彈具有殺傷力之非制式手槍罪、以加害生
    命之事恐嚇他人致生危害於安全罪間，有方法結果之牽連關係，為牽連犯，應從
    一重依未經許可持有可發射子彈具有殺傷力之非制式手槍罪處斷。
  (7)被告甲○○與楊清松就前揭犯行，有犯意聯絡及行為分擔，均為共同正犯。
  (8)原審依槍砲彈藥刀械管制條例第十一條第四項、第十二條第四項，刑法第十一條
    前段、第二十八條、第五十五條、第三百零五條、第四十二條第二項、第三十七
    條第二項、第三十八條第一項第一款，罰金罰鍰提高標準條例第一條前段、第二
    條，並審酌：被告甲○○有前揭犯罪前科，有卷附被告全國前案紀錄表二件在
    卷可稽，顯現出其之素行不端；縱然被告本於「無人在屋內」之確信而開槍，
    惟該屋平時有人居住，既經同案被告楊清松所陳明，則被告等之開槍行為，可能
    因而造成人命之閃失，其危險性令人不寒而慄，自應處以較重之刑。期能以較長
    期之監禁處遇，遏止、改善其等暴力、危險之行為；本案中，畢竟同案被告楊
    清松為事主，而被告甲○○則只是相挺之角色，參與犯罪之程度有深淺，量刑即
    該有輕重等一切情狀，量處被告甲○○有期徒刑三年，併科罰金新台幣十萬元，
    並諭知罰金如易服勞役，以銀元三百元即新台幣九百元折算一日。又認為被告甲○○所犯未經許可持有可發射子彈具有殺傷力之非制式手槍罪、未經許可持有子
    彈罪及以加害生命之事恐嚇他人致生危害於安全罪之性質，對他人之生命安全造
    成極大之危險，其之暴力性格並不適合處理公共事務、行使公權，因而認為有適
    度褫奪公權之必要，而對被告甲○○諭知褫奪公權三年。並說明扣案之彈頭，非
    違禁物，亦已因撞擊而嚴重變形，有內政部警政署刑事警察局鑑驗通知書在卷可
    考（見偵查卷第二十一頁），無危險性，乃不宣告沒收。又以前揭槍枝一把、子
    彈一顆，雖未扣案，衡情應尚未滅失，且係違禁物，併予宣告沒收。本院經核原
    判決認事用法及量刑均無不當。被告甲○○上訴意旨仍執陳詞否認其有前揭犯行
    為由，指摘原判決對其判決不當，為無理由，應予駁回。
據上論結，應依刑事訴訟法第三百六十八條，判決如主文。
本案經檢察官洪泰文到庭執行職務。
中    華    民    國      九十一      年      四      月      二十五    日
                                  臺灣高等法院臺南分院刑事第五庭
                                      審判長法官  鄭    文    肅
                                            法官  陳    珍    如
                                            法官  黃    三    哲
右正本證明與原本無異。
如不服本判決，應於判決送達後十日內向本院提出上訴狀，其未敘述理由者並應於提
出上訴狀後十日內向本院補提理由書（應附繕本)。
                                      法院書記官  陳    淑    貞
中    華    民    國      九十一      年      四      月      二十六    日
附錄本案論罪科刑法條全文：
槍砲彈藥刀械管制條例第十一條：
  未經許可，製造、販賣或運輸第四條第一項第一款所稱其他可發射金屬或子彈具有
  殺傷力之各式槍砲者，處五年以上有期徒刑，併科新台幣一千萬元以下罰金。
  未經許可，轉讓、出租或出借前項所列槍砲者，處三年以上十年以下有期徒刑，併
  科新台幣七百萬元以下罰金。
  意圖供自己或他人犯罪之用，而犯前二項之罪者，處無期徒刑或七年以上有期徒刑
  ，併科新台幣一千萬元以下罰金。
  未經許可，持有、寄藏或意圖販賣而陳列第一項所列槍砲者，處一年以上七年以下
  有期徒刑，併科新台幣七百萬元以下罰金。
  第一項至第三項之未遂犯罰之。
槍砲彈藥刀械管制條例第十二條：
  未經許可，製造、販賣或運輸子彈者，處一年以上七年以下有期徒刑，併科新台幣
  五百萬元以下罰金。
  未經許可，轉讓、出租或出借子彈者，處六月以上五年以下有期徒刑，併科新台幣
  三百萬元以下罰金。
  意圖供自己或他人犯罪之用，而犯前二項之罪者，處三年以上十年以下有期徒刑，
  併科新台幣七百萬元以下罰金。
  未經許可，持有、寄藏或意圖販賣而陳列子彈者，處五年以下有期徒刑，併科新台
  幣三百萬元以下罰金。
  第一項至第三項之未遂犯罰之。
刑法第三百零五條：以加害生命、身體、自由、名譽、財產之事，恐嚇他人致生危害
                  於安全者，處二年以下有期徒刑、拘役或三百元以下罰金。
